臺灣澎湖地方法院刑事附帶民事訴訟判決　　　　　　　　九十年度附民字第一三號
　　原　　　告　甲○○
　　被　　　告　丙○○
　　　　　　　　乙○○
右列被告因九十年度易字第六三號妨害名譽案件，經原告提起附帶民事訴訟，本院判
決如左：
    主    文
被告丙○○應給付原告新台幣參拾萬元，及自民國九十一年一月三日起，至清償日止
，按週年利率百分之五計算之利息。
被告乙○○應給付原告新台幣壹拾伍萬元，及自民國九十一年一月三日起，至清償日
止，按週年利率百分之五計算之利息。
原告其餘之訴駁回。
本判決原告勝訴部分於原告以新台幣壹拾萬元為被告丙○○供擔保；以新台幣肆萬元
為被告乙○○供擔保後，得假執行。被告丙○○如於假執行程序實施前，以新台幣參
拾萬元為原告預供擔保；被告乙○○如於假執行程序實施前，以新台幣壹拾伍萬元為
原告預供擔保，得免為假執行。
原告其餘假執行之聲請駁回。
    事    實
甲、原告方面：
壹、聲明：
（一）被告丙○○應給付原告新台幣（下同）二百萬元，及自起訴狀繕本送達被告丙○○之翌日起，按週年利率百分之五計算之利息。
（二）被告乙○○應給付原告二百萬元，及自起訴狀繕本送達被告乙○○之翌日起，
      按週年利率百分之五計算之利息。
（三）前二項請求，原告均願供擔保，請准宣告假執行。
貳、陳述：
一、被告丙○○係澎湖縣馬公市市民代表會之市民代表，被告乙○○係澎湖縣馬公市
    市民代表會之市民代表暨該代表會之主席，均係依據法令從事公務之人。
二、詎被告丙○○於民國八十九年十一月十日，在澎湖縣馬公市市民代表會之第六屆
    定期大會進行市政總質詢時，竟利用馬公市市民代表會開會期間，市民代表依法
    可對馬公市市長為質詢之職務上發言之機會，在提及馬公市○○路道路修護事件
    、原告即馬公市市長甲○○表示並不了解丙○○所提出之問題之際，多次以無關
    會議事項之「妳不了解，妳不就是白痴，市長妳是不是白痴？白痴嘛！白痴嘛！
    」「妳白痴啊！妳白痴啊！馬公市選一個白痴市長！‧‧‧白痴的市長，白痴的
    市長。」「白痴市長，白痴的，既然都問不出，妳什麼都不知道，就是白痴的，
    依我看會起瘋，白痴來就要送精神病院，市長，來，只會在那裡看，白痴的，瘋
    子碰到白痴，來這表演一場啊！課室主管，要注意碰到這個白痴市長，你們會死
    啊！‧‧‧市長這樣怎麼辦，白痴的，不是我不尊重妳，白痴的，白痴的要怎麼
    辦？白痴啊，白痴，白痴，白痴回答一下？」「賊仔政府，賊仔市長，只會顧自
    己，這樣妳有資格當市長嗎？‧‧‧賊仔政府，賊仔市長，白痴市長，白痴，不
    是不尊重妳‧‧‧市公所下公文，這份公文誰發的，市長，妳也不知道，白痴，
    白痴，看就可憐，市長，看妳也可憐‧‧‧一問三不知，怎麼掌控市政，掌一隻
    『猴』啦！對不對？白痴。」等語，當場侮辱在場執行職務接受質詢之原告。
三、被告乙○○明知澎湖有線電視將對八十九年十一月十三日下午舉行之馬公市民代
    表會第六屆定期大會進行同步播送，且原告未曾簽發支票持向其調借現款，竟意
    圖散布於眾，於同日下午，利用其擔任上開大會主席，主持會議發言之機會，在
    被告丙○○提及有民眾向其檢舉原告向市政府員工借錢，造成市政府員工壓力等
    事件之後，先出示原告簽發之面額二十萬元支票一紙，以表示原告曾持該支票向
    其借款，並公開指摘：「市公所有沒有向我們代表會借錢？‧‧‧有一天市長缺
    錢用，但是我也是照借她，沒有跟她收利息，我也是對她不錯‧‧我損失二分利
    息錢，借沒利息的，我也是借伊啊！」等足以毀損原告名譽之不實事實，足生損
    害於原告之名譽。
四、原告前為馬公市市長，被告二人則為市民代表，均為社會上望重之人，然被告二
    人竟於議會殿堂上，或公然以言詞謾罵、羞辱原告，或以子虛烏有之事，詆毀原
    告名譽，傳諸公眾，對原告人格之戕害，無以彌補，使原告精神上受有痛苦，爰
    依據侵權行為法則，分別訴請被告丙○○、乙○○負損害賠償責任。
乙、被告方面：
壹、聲明：
（一）原告之訴及假執行之聲請均駁回。
（二）如受不利益判決，被告二人均願供擔保，請准免為假執行。
貳、陳述：
（一）被告二人均係市民代表，渠等之上開言論，係在代表會開會時，關於會議事項
      所為之言論，依法應享有言論免責權。被告二人之行為既屬不罰，自不須負侵
      權行為之損害賠償責任。
（二）被告丙○○係在質詢告訴人馬公市○○路○道路修護問題時，因原告以不了解
      為由，公然對質詢事項不予答覆，被告丙○○見原告對一般正常人均可了解之
      內容，均表示不了解，始質以原告是否為「白痴」，係就議事為言論，況且被
      告丙○○也比喻自己像是瘋子，並無侮辱之意，又馬公市○○路之修建，市○○○○○路權費，修建卻遲未完工，被告丙○○始質以為何收錢不做事？豈非
      如「賊仔政府」「賊仔市長」，並無侮辱原告之意思。
（三）又原告確有簽發面額二十萬元之支票一紙交訴外人梁宏毅持向被告乙○○調借
      現款，被告乙○○也有簽發面額二十萬元之支票交由梁宏毅兌現，因開會時市
      民代表丙○○就借款事件提出質詢，而被告乙○○持有告訴人簽發用以調借現
      款之支票，遂告以上開借款情事，所言係有關會議事項之言論，且被告乙○○
      之指述係有憑據之事實，借款亦屬社會經濟活動平常之事，原告並不會因此名
      譽受損。綜上所述，被告二人對原告均無侵權行為，原告之主張均屬無理由，
      應予駁回。
    理    由
一、原告起訴主張：被告丙○○係澎湖縣馬公市市民代表會之市民代表，被告乙○○
    係澎湖縣馬公市市民代表會之市民代表暨該代表會之主席，均係依據法令從事公
    務之人。詎被告丙○○於八十九年十一月十日，在澎湖縣馬公市市民代表會之第
    六屆定期大會進行市政總質詢時，竟利用馬公市市民代表會開會期間，市民代表
    依法可對馬公市市長為質詢之職務上發言之機會，在提及馬公市○○路道路修護
    事件、原告即馬公市市長甲○○表示並不了解丙○○所提出之問題之際，多次以
    無關會議事項之「妳不了解，妳不就是白痴，市長妳是不是白痴？白痴嘛！白痴
    嘛！」「妳白痴啊！妳白痴啊！馬公市選一個白痴市長！‧‧‧白痴的市長，白
    痴的市長。」「白痴市長，白痴的，既然都問不出，妳什麼都不知道，就是白痴
    的，依我看會起瘋，白痴來就要送精神病院，市長，來，只會在那裡看，白痴的
    ，瘋子碰到白痴，來這表演一場啊！課室主管，要注意碰到這個白痴市長，你們
    會死啊！‧‧‧市長這樣怎麼辦，白痴的，不是我不尊重妳，白痴的，白痴的要
    怎麼辦？白痴啊，白痴，白痴，白痴回答一下？」「賊仔政府，賊仔市長，只會
    顧自己，這樣妳有資格當市長嗎？‧‧‧賊仔政府，賊仔市長，白痴市長，白痴
    ，不是不尊重妳‧‧‧市公所下公文，這份公文誰發的，市長，妳也不知道，白
    痴，白痴，看就可憐，市長，看妳也可憐‧‧‧一問三不知，怎麼掌控市政，掌
    一隻『猴』啦！對不對？白痴。」等語，當場侮辱在場執行職務接受質詢之原告
    ；又被告乙○○明知澎湖有線電視將對八十九年十一月十三日下午舉行之馬公市
    民代表會第六屆定期大會進行同步播送，且原告未曾簽發支票持向其調借現款，
    竟意圖散布於眾，於同日下午，利用其擔任上開大會主席，主持會議發言之機會
    ，在被告丙○○提及有民眾向其檢舉原告向市政府員工借錢，造成市政府員工壓
    力等事件之後，先出示原告簽發之面額二十萬元支票一紙，以表示原告曾持該支
    票向其借款，並公開指摘：「市公所有沒有向我們代表會借錢？‧‧‧有一天市
    長缺錢用，但是我也是照借她，沒有跟她收利息，我也是對她不錯‧‧我損失二
    分利息錢，借沒利息的，我也是借伊啊！」等足以毀損原告名譽之不實事實，足
    生損害於原告之名譽。原告前為馬公市市長，然被告二人竟於議會殿堂上，或公
    然以言詞謾罵、羞辱原告，或以子虛烏有之事，詆毀原告名譽，使原告精神上受
    有痛苦，爰依據侵權行為法則，分別訴請被告丙○○、乙○○負損害賠償責任。
二、被告則以：被告二人均係市民代表，渠等之上開言論，係在代表會開會時，關於
    會議事項所為之言論，依法應享有言論免責權；又被告丙○○係在質詢告訴人馬
    公市○○路○道路修護問題時，因原告以不了解為由，公然對質詢事項不予答覆
    ，被告丙○○見原告對一般正常人均可了解之內容，均表示不了解，始質以原告
    是否為「白痴」，係就議事為言論，況且被告丙○○也比喻自己像是瘋子，並無
    侮辱之意，又馬公市○○路之修建，市○○○○○路權費，修建卻遲未完工，被
    告丙○○始質以為何收錢不做事？豈非如「賊仔政府」「賊仔市長」，並無侮辱
    原告之意思；再原告確有簽發面額二十萬元之支票一紙交訴外人梁宏毅持向被告
    乙○○調借現款，被告乙○○也有簽發面額二十萬元之支票交由梁宏毅兌現，因
    開會時市民代表丙○○就借款事件提出質詢，而被告乙○○持有告訴人簽發用以
    調借現款之支票，遂告以上開借款情事，所言係有關會議事項之言論，且被告乙○○之指述係有憑據之事實，借款亦屬社會經濟活動平常之事，原告並不會因此
    名譽受損等語資為抗辯。
三、按附帶民事訴訟之判決，應以刑事訴訟判決所認定之事實為據，刑事訴訟法第五
    百條前段定有明文。查本件原告確有遭被告丙○○公然侮辱、遭被告乙○○意圖
    散布於眾、指摘足以妨礙名譽之事，已據本院九十年度易字第六三號刑事判決認
    定在案。則本件民事求償部分，自應以此為判斷之基礎。
四、按因故意或過失，不法侵害他人權利者，負損害賠償責任；不法侵害他人之身體
    健康、名譽、自由、信用隱私、貞操，或不法侵害其他人格法益而情節重大者，
被害人雖非財產上之損害，亦得請求賠償相當之金額，民法第一百八十四條第一
    項前段、第一百九十五條第一項分別定有明文。根據前述刑事判決認定之事實，
    原告分別訴請被告二人賠償，即非無據。茲審酌原告前為馬公市市長，被告二人
    前均為馬公市市民代表，原告現年約五十四歲、被告丙○○現年約四十六歲、被
    告乙○○現年約四十八歲，及原告係分別遭被告丙○○、乙○○，於市民代表會
    上公然侮辱、以不實之事詆毀名譽、並經有線電視加以傳播，精神上受有痛苦，
    酌定被告丙○○、乙○○應賠償原告之慰撫金分別為三十萬元、一十五萬元。
五、綜上所述，原告依據侵權行為損害賠償之法律關係，請求被告丙○○給付三十萬
    元、被告乙○○給付一十五萬元，及均自起訴狀繕本送達被告翌日（即九十一年
    一月三日）起，按週年利率百分之五計算之利息，核無不合，應予准許。逾此部
    分之請求即無理由，應予駁回。
六、兩造均陳明願供擔保，聲請宣告假執行或免為假執行，經核原告勝訴部份，合於
    法律規定，爰分別酌定相當之擔保金額宣告之；原告其餘假執行之聲請，因訴之
    駁回而失所依據，不予准許。
七、結論：本件原告之訴，為一部有理由，一部無理由，並依刑事訴訟法第五百零二
    條第一項、第二項、第四百九十一條第十款，民事訴訟法第三百九十條第二項、
    第三百九十二條，判決如主文。
中        華        民       國     九十一    年     三    月   十三    日
                                臺 灣 澎 湖 地 方 法 院 刑 事 庭
                                      法    官  李     宛     玲
右正本證明與原本無異。
如不服本判決，應於判決送達後十日內，向本院提出上訴狀（須附繕本）。
中        華        民       國     九十一    年     三    月   十四    日
                                      書 記 官  劉     竹     苞
